臺灣高等法院刑事判決　　　　　　　　99年度上訴字第4424號
上　訴　人
即　被　告　陳春絞
選任辯護人　黃景安　律師
上列上訴人因違反槍砲彈藥刀械管制條例案件，不服臺灣桃園地
方法院99年度訴字第459號，中華民國99年8月26日第一審判決（
起訴案號：臺灣桃園地方法院檢察署99年度偵字第6578號），提
起上訴，本院判決如下：
    主  文
原判決撤銷。
陳春絞未經許可，持有空氣槍，累犯，處有期徒刑壹年拾月，併
科罰金新臺幣參萬元，罰金如易服勞役，以新臺幣壹仟元折算壹
日。扣案之空氣槍壹支（槍枝管制編號0000000000號
）、二氧化碳鋼瓶拾瓶及鋼彈壹瓶均沒收。
    事  實
一、陳春絞前因懲治盜匪條例案件，經臺灣板橋地方法院以87年
    度訴字第1141號判決判處有期徒刑7年6月確定，於民國93年
    9 月10日縮短刑期假釋出監；另因違反洗錢防制法案件，經
    同法院於95年7月3日以95年度簡字第2019號判決判處有期徒
    刑4月確定，復於96年8月13日以96年度聲減字第4228號減為
    有期徒刑2月確定，而前揭假釋亦經撤銷，執行殘刑1年3月2
    5日，於97年3月12日縮刑期滿執畢（本件構成累犯）。猶不
    知悔改，明知具有殺傷力之空氣槍為槍砲彈藥刀械管制條例
    所定之槍枝，非經中央主管機關許可，不得持有，竟欲持以
    把玩，於97年9 月至10月間某日，在彰化縣火車站附近某商
    店內，以新臺幣（下同）11,000元之價格，向姓名年籍不詳
    之成年人購入以小型高壓氣體鋼瓶內氣體為發射動力，可發
    射直徑4.42mm金屬彈丸，單位面積動能為22.68或23.01焦耳
    /平方公分（小數點第2位以下4捨5入）不等之具有殺傷力之
    空氣槍1 支（槍枝管制編號0000000000號），而持有之，其
    間僅於家裡或工地把玩時試擊磚塊。嗣於99年2 月10日晚間
    11時15分許，陳春絞駕駛車號8572-VL 自用小客車，將上開
    空氣槍放置在駕駛座腳踏板處，行經桃園縣桃園市○○路63
    4 號前，經警執行酒駕路檢而查獲，並扣得陳春絞所有之空
    氣槍1支（含彈匣1只）、二氧化碳鋼瓶10瓶（其中7 瓶已使
    用、3瓶未使用）及鋼彈1瓶（剩餘3分之1）。
二、案經桃園縣政府警察局桃園分局報告臺灣桃園地方法院檢察
    官偵查起訴。
    理  由
壹、證據能力部分：
    本件桃園縣政府警察局99年2月22日桃警鑑字第0990021657
    號槍彈鑑定書所示鑑定意見，有證據能力。
    本件卷附之桃園縣政府警察局桃警鑑字第0990021657號槍彈
    鑑定書（見偵卷第43至44頁背面），性質上雖屬被告以外之
    人於審判外之書面陳述，然係由司法警察等偵查輔助人員於
    案件未移送檢察官偵辦前之調查犯罪階段，依據檢察長之概
    括授權，先行將查扣之彈藥等證物送請檢察機關預先核定之
    專責鑑定人或鑑定機關實施鑑定，基於檢察一體原則，該鑑
    定人或鑑定機關亦應視同受承辦檢察官所選任或囑託而執行
    鑑定業務，其所出具之書面鑑定報告，應屬刑事訴訟法第20
    6 條所定之傳聞例外情形。且上揭槍彈鑑定書係由負責鑑定
    之專業人員，憑其智識、經驗，先以「性能檢驗法」實際操
    作檢測槍枝之機械結構與性能（例如槍管、槍身、滑套、轉
    輪等主要零件及組裝之檢視，槍管是否暢通、槍枝具擊發機
    構、是否可發揮功能等相關裝置機械運作情形之檢驗），再
    以「動能測試法」將待測槍枝填充氣體並裝填彈丸後，進行
    測試發射速度，其測試距離為槍口距第一測定點50公分，第
    一測定點距第二測定點200 公分，彈丸於第一測定點至第二
    測定點間行進「距離」與「時間」之商數即為測得之速度，
    並由其速度計算該動能及單位面積動能，據以判斷其殺傷力
    ，而該局測速儀器之設備為「美國OEHLER MODEL 57 型速儀
    」，測試發射彈丸係使用直徑約4.42mm、重量約0.35 g金屬
    彈丸之種類，測試結果符合司法院祕書長81年6 月11日以祕
    台廳二字第06985號函釋示之殺傷力的標準，有該局95年7月
    31日刑鑑字第0950085184號槍彈鑑定書，符合傳聞證據之例
    外情形，而有證據能力。
貳、實體部分：
一、認定犯罪事實所根據的證據及理由：
    上揭犯罪事實，業據被告於警詢、偵訊及原審審理時均坦承
    不諱（見偵卷第9 至10頁、第38至39頁、原審審訴卷第29頁
    背面、原審卷第70頁背面），並有前開扣案之空氣槍1 支、
    二氧化碳鋼瓶10瓶及鋼彈1 瓶可資佐證。且扣案之槍枝經送
    請桃園縣政府警察局以檢視法、性能檢驗法及動能測試法鑑
    驗，認係氣體動力式槍枝，以小型高壓氣體鋼瓶內氣體為發
    射動力，經以金屬彈丸測試3次後，其中彈丸（直徑均約4.
    42mm、重量均約0.35ｇ）最大發射速度：如為141公尺/秒
    ，計算其動能為3.48焦耳（計算式如附件，小數點第2 位以
    下4捨5入），換算其單位面積動能為22.68焦耳/平方公分、
    如為142公尺/秒，計算其動能為3.53焦耳，換算其單位面
    積動能為23.01焦耳/平方公分（計算式如附件，小數點第2
    位以下4捨5入），惟原鑑定書記載測試結果之單位面積動能
    為25.48（測試第1顆）或25.13（測試第2、3顆）焦耳/平方
    公分，係因將彈丸直徑4.42mm誤為4.2mm ，致計算錯誤，業
    經證人即本件槍枝鑑定實施鑑定之警員陳慧娟於本院100年3
    月8 日審判期日到庭陳明，並證述本件正確之單位面積動能
    應如附件計算值為23.01或22.68焦耳/ 平方公分；而依據司
    法院秘書長81年6月11日秘台廳（二）字第06985號函，殺傷
    力的標準為在具威力之適當距離以彈丸可穿入人體皮肉層之
    動能為基準；且依日本科學警察之研究結果，彈丸單位面積
    動能達20焦耳/ 平方公分，足以穿入人體皮肉層，有桃園縣
    政府警察局99年2月22日桃警鑑字第09900 21657號槍彈鑑定
    書1份及所附相片8張附卷可稽（見偵卷第43至44頁背面）。
    又上開殺傷力的標準數據，係對通案性案件所提供殺傷力之
    認定標準，並非針對具體個案為之，並有所本，堪為判定槍
    枝是否具有殺傷力之依據。被告持有之空氣槍經測試其單位
    面積動能數值為23.01或22.68焦耳/平方公分，已逾20焦耳/
    平方公分，已足以穿入人體皮肉層，足見具有殺傷力，堪以
    認定。參以被告於警詢、檢察官訊問時及原審均供承該槍枝
    購入後，曾用來打磚塊，雖不能擊穿磚塊，但會打下一些磚
    塊屑，但稱沒有使用槍枝打人，因為知道有危險等語（見偵
    卷第10、38、39頁、原審審訴字卷第29頁背面），顯見其主
    觀亦知扣案槍枝具有殺傷力。足認被告自白核與事實相符，
    堪以採信。本案事證已臻明確，被告犯行洵堪認定，應予依
    法論科。
二、論罪科刑部分：
（一）查被告行為後，槍砲彈藥刀械管制條例於99年12月21日經
      立法院三讀修正通過，增訂第8條第6項，並於100年1月5
      日經總統以華總一字第09900358611號令公布，於100年1
      月7日施行。新增訂之槍砲彈藥刀械管制條例第8條第6 項
      規定：「犯第一項、第二項或四項有關空氣槍之罪，其情
      節輕微者，得減輕其刑。」此為因應司法院大法官會議98
      年12月25日公布之釋字第669 號解釋所為之修正。依刑法
      第2條第1項但書之規定，此項修正有利於被告，自應適用
      此修正後之規定。
（二）核被告所為，係犯修正後槍砲彈藥刀械管制條例第8條第4
      項之未經許可持有空氣槍罪。被告自97年9 月至10月間某
      日起至99年2 月10日晚間11時15分許經警攔檢查獲為止，
      持有上開扣案槍枝之行為，為繼續犯，應論以單一之持有
      行為。又被告有事實欄所載之前案科刑資料，有本院被告
      前案紀錄表1 份在卷可稽，其於前案有期徒刑執行完畢後
      ，5 年以內故意再犯本件最重本刑為有期徒刑以上之罪，
      為累犯，應依刑法第47條第1 項之規定加重其刑。又被告
      購買上開具有殺傷力之空氣槍，經測試其單位面積動能數
      值為23.01或22.68焦耳/平方公分，雖逾20焦耳/平方公分
      ，而可以穿入人體皮肉層，惟其威力尚非強大，參以被告
      於警詢、檢察官訊問時均供承其購入動機係供己把玩，且
      僅於家裡或工地把玩時試擊磚塊屑，對他人生命、身體、
      自由、財產等法益之危害程度尚屬非高，本院認被告犯罪
      情節尚屬輕微，爰依修正後槍砲彈藥刀械管制條例第8 條
      第6項規定減輕其刑。
（三）原判決以被告罪證明確，予以論罪科刑，固非無見。然查
      ：(1)被告行為後，槍砲彈藥刀械管制條例第8條第6項業經
      增訂，原審未及比較適用，尚有未合；(2)原判決就桃園縣
      政府警察局99年2月22日桃警鑑字第0990021657 號槍彈鑑
      定書，關於換算其單位面積動能之計算方式錯誤，未予究
      明，亦有未合；(3)又被告未經許可自97年9 月至10月間某
      日起至99年2 月10日晚間11時15分許經警攔檢查獲為止，
      持有上開扣案槍枝之行為，為繼續犯，原判決漏未敘明論
      以單一之持有行為，亦有未洽。被告上訴意旨，指摘原判
      決未能詳究該空氣槍經鑑定具有殺傷力之數值有誤乙情，
      尚非無據，其上訴為有理由，原判決並有上述可議之處，
      自應由本院予以撤銷改判。爰審酌被告為持以把玩而購買
      空氣槍持有，僅於家裡及工地試射磚塊屑，危害情節尚屬
      輕微，及其犯罪後坦承犯行，表示悔悟之態度等一切情狀
      ，量處如主文第2 項所示之刑，並就併科罰金部分，諭知
      易服勞役之折算標準，以資懲儆。
（四）扣案之空氣槍1支（槍枝管制編號：0000000000 號），經
      鑑定結果，具有殺傷力，業如前述，屬違禁物，應依刑法
      第38條第1項第1款之規定，宣告沒收；又扣案之二氧化碳
      鋼瓶10瓶、鋼彈1 瓶，係被告所有而供本案犯罪所用之物
      ，亦經被告供明在卷，併依刑法第38條第1項第2款之規定
      ，宣告沒收。
三、被告經合法傳喚，無正當理由不到庭，爰不待其陳述逕行判
    決。
據上論斷，應依刑事訴訟法第371條、第369條第1項前段、第364
條、第299條第1項前段，修正後（100年1月5日公布，同年1 月7
日生效）槍砲彈藥刀械管制條例第8條第4項、第6項，刑法第2條
第1項但書、第11條前段、第47條第1項、第42條第3 項前段、第
38 條第1項第1款、第2款，判決如主文。
本案經檢察官黃柏齡到庭執行職務。
中    華    民    國   100    年    5     月    5    日
                  刑事第二十四庭審判長法  官  李錦樑
                                      法  官  陳恆寬
                                      法  官  張惠立
以上正本證明與原本無異。
如不服本判決，應於收受送達後十日內向本院提出上訴書狀，其
未敘述上訴之理由者並得於提起上訴後十日內向本院補提理由書
（均須按他造當事人之人數附繕本）。「切勿逕送上級法院」。
                                      書記官  陳珮茹
中    華    民    國   100    年    5     月    5    日
附件【正確動能計算之數值】
一、動能計算係依公式E=1/2（M ）（V平方）
    其中E為動能（單位焦耳）、M為重量（單位公斤）、V為速
    度（單位為公尺/秒）
二、測試發射彈丸種類：使用直徑4.42mm、重量約0.35g金屬彈
    丸。套入上開公式計算度動能E值分別為：
    (一)1/2（0.35/1000）（142×142）=3.5287（第一顆子彈）
    (二)1/2（0.35/1000）（141×141）=3.479（第二、三顆子彈
      ）
三、單位面積動能公式：E除以（πr平方）
    r平方：（r代表彈丸半徑換算為公分）之平方
    直徑4.42mm除以2=半徑2.21mm，換算公分為0.221cm
    π=3.1415
四、動能計算值
    (一)第一顆子彈3.53除以（3.1415×0.221×0.221）
                =3.53/0.0000000000=23.0066（≒23.01）
    (二)第二顆子彈3.48除以（3.1415×0.221×0.221）
                =3.48/0.0000000000=22.68
    (三)第三顆子彈3.48除以（3.1415×0.221×0.221）
                =3.48/0.0000000000=22.68
附錄本案論罪科刑法條
槍砲彈藥刀械管制條例第8條
未經許可，製造、販賣或運輸鋼筆槍、瓦斯槍、麻醉槍、獵槍、
空氣槍或第4條第1項第1款所定其他可發射金屬或子彈具有殺傷
力之各式槍砲者，處無期徒刑或5年以上有期徒刑，併科新臺幣
1千萬元以下罰金。
未經許可，轉讓、出租或出借前項所列槍枝者，處5年以上有期
徒刑，併科新臺幣1千萬元以下罰金。
意圖供自己或他人犯罪之用，而犯前2項之罪者，處無期徒刑或7
年以上有期徒刑，併科新臺幣1千萬元以下罰金。
未經許可，持有、寄藏或意圖販賣而陳列第1項所列槍枝者，處3
年以上10年以下有期徒刑，併科新臺幣7百萬元以下罰金。
第1項至第3項之未遂犯罰之。